【裁判字號】    99,小上,68
【裁判日期】    990712
【裁判案由】    給付管理費
【裁判全文】
臺灣臺北地方法院民事判決              99年度小上字第68號
上  訴  人  甲○○
被  上訴人  敦化賓士大廈管理委員會
法定代理人  乙○○
上列當事人間請求給付管理費事件，上訴人對於中華民國99年4
月30日本院臺北簡易庭99年度北小字第610號第一審小額民事判
決提起上訴，本院判決如下：
    主  文
上訴駁回。
第二審訴訟費用新台幣壹仟伍佰元由上訴人負擔。
    事實及理由
一、按對於小額程序之第一審裁判上訴，非以其違背法令為理由
    ，不得為之；其上訴狀內應記載上訴理由，表明原判決所違
    背之法令及其具體內容，或依訴訟資料可認為原判決有違背
    法令之具體事實，民事訴訟法第436條之24、第436條之25定
    有明文。次按小額程序之第二審判決，依上訴意旨足認上訴
    為無理由者，得不經言詞辯論為之，同法第436條之29第2款
    亦有明定。
二、上訴意旨略以：被上訴人未依公寓大廈管理條例第28條規定
    ，向主管機關報備且無公約供住戶遵循，不具法人身分，故
    無同條例第38條規定之適用而無當事人能力；另被上訴人聲
    請發支付命令之聲請狀未載明法定代理人，且於具狀人欄位
    記載之「乙○○」並未蓋印，其未經法定代理人合法代理，
    顯無訴訟能力，然原法院未命被上訴人補正，即將「乙○○
    」列為法定代理人而進行審理裁判，應屬違背民事訴訟法第
    40條、第45條、第146條之規定等語。
三、本件上訴人提起上訴，形式上已具體指摘原審判決有違背法
    令之情事，應認尚符合前述民事訴訟法第436條之24第2項對
    於小額程序第一審判決，須以違背法令為理由方得提起上訴
    之規定，其提起上訴，即屬合法。
四、茲就上訴人提起本件上訴有無理由，分述如下：
  (一)按非法人之團體，設有代表人或管理人者，有當事人能力。
    。民事訴訟法第40條第3項定有明文，又該條所謂非法人之
    團體設有代表人或管理人者，必須有一定之名稱及事務所或
    營業所，並有一定之目的及獨立之財產者，始足以當之。最
    高法院64年台上字第2461號判例意旨參照。查本件被上訴人
    敦化賓士大廈管理委員會雖非依公寓大廈管理條例所定程序
    設立，亦未依法向臺北市政府報備登記，惟被上訴人敦化賓
    士大廈管理委員會確有一定之名稱，而以臺北市○○○路○
    段113巷25弄14號管理室為事務所，其設立之目的在於代表
    全體區分所有權人修繕公共設施，並收取管理費、公共基金
    做為經費而有獨立之財產，且選任乙○○為其法定代理人，
    參照諸上開判例意旨，被上訴人既已事實上存在並設有代表
    人或管理人，且有一定之名稱、辦公處所及獨立之財產及一
    定之目的，應屬非法人團體，依民事訴訟法第40條第3項規
    定，自有當事人能力，原審法院以被上訴人具有當事人能力
    進而為本件之審理，其認事用法並無不當，未違反民事訴訟
    法第40條之規定。
  (二)上訴人另指稱本件被上訴人於聲請對上訴人核發支付命令之
    聲請狀上之當事人欄位未載明其法定代理人姓名，僅於具狀
    人欄位記載乙○○及蓋印被上訴人之章，則被上訴人顯然未
    經法定代理人合法代理而無訴訟能力云云。然查，就被上訴
    人於上開聲請狀未明確表明其法定代理人乙情，原審法院業
    於98年12月1日裁定命被上訴人陳明其法定代理人之姓名、
    住所，並經被上訴人於98年12月9日具狀表明其法定代理人
    為乙○○後，始核發本件支付命令等情，有上開裁定、陳報
    狀在卷可稽（本院98年度司促字第32858號支付命令卷第11
    、13頁），且乙○○確經被上訴人所屬大廈之區分所有權人
    於98年7月5日決議為該社區大廈之主任委員，有會議紀錄乙
    份在卷可稽（上開支付命令卷第3-7頁），堪認被上訴人於
    本件訴訟中確實已經法定代理人合法代理而有訴訟能力，上
    訴人主張被上訴人之聲請程序有瑕疵，原審法院未予以補正
    ，違反民事訴訟法第45條規定云云，並無可採。
  (三)至上訴人主張原審法院違反民事訴訟法第146條之規定部分
    ，上訴人並未具體表明原判決就該條文之適用有何違法或不
    當或有民事訴訟法第469條第1至5款所列情形，尚難認其對
    該判決之如何違背法令已有具體之指摘，故其此部分主張，
    亦無理由。
  (四)揆諸前揭說明，原判決並無上訴人所指違背法令情事，上訴
    人提起本件上訴，依其上訴意旨足認上訴為無理由，爰依民
    事訴訟法第436條之29第2款規定，不經言詞辯論，逕以判決
    駁回。
五、本件事證已臻明確，上訴人其餘主張均與判決結果不生影響
    ，不再一一論述，附此敘明。
六、本件上訴裁判費為新臺幣1,500元，應由上訴人負擔，爰確
    定如主文第二項所載。
七、據上論結，本件上訴為無理由，依民事訴訟法第436條之32
    第2項、第449條第1項、第436條之29第2款、第78條、第436
    之32第1項、第436條之19，判決如主文。
中    華    民    國    99    年    7     月    12    日
                民事第五庭    審判長法  官  薛中興
                                    法  官  陳杰正
                                    法  官  莊書雯
以上正本係照原本作成
本件判決不得上訴
中    華    民    國    99    年    7     月    12    日
                                    書記官  謝梅琴

司法院資訊處製作；財團法人民間司法改革基金會備份。
